最高法院民事裁定　　　　　　　　　　　　　　　九十三年度台上字第一八一六號
　　上　訴　人　萬海航運股份有限公司
　　法定代理人　陳朝亨
　　訴訟代理人　林昇格律師
　　被 上訴 人　味全食品工業股份有限公司
　　法定代理人　魏應充
　　訴訟代理人　賴建男律師
右當事人間請求損害賠償事件，上訴人對於中華民國九十二年十一月五日台灣高等法
院第二審更審判決（九十二年度上更(三)字第一二九號），提起上訴，本院裁定如下：
    主  文
上訴駁回。
第三審訴訟費用由上訴人負擔。
    理  由
按上訴第三審法院，非以原判決違背法令為理由，不得為之。又提起上訴，上訴狀內
應記載上訴理由，其以民事訴訟法第四百六十九條所定事由提起第三審上訴者，應於
上訴狀內表明：原判決所違背之法令及其具體內容、暨依訴訟資料合於該違背法令之
具體事實。其依同法第四百六十九條之一規定提起上訴者，並應具體敘述為從事法之
續造、確保裁判之一致性或其他所涉及之法律見解具有原則上重要性之理由。同法第
四百六十七條、第四百七十條第二項分別定有明文。而依同法第四百六十八條規定，
判決不適用法規或適用不當者，為違背法令；依同法第四百六十九條規定，判決有該
條所列各款情形之一者，為當然違背法令。是當事人提起第三審上訴，如合併以同法
第四百六十九條及第四百六十九條之一之事由為上訴理由時，其上訴狀或理由書應表
明該判決所違背之法令條項，或有關判例、解釋字號，或成文法以外之習慣或法理等
及其具體內容，暨係依何訴訟資料合於該違背法令之具體事實，並具體敘述為從事法
之續造、確保裁判之一致性或其他所涉及之法律見解具有原則上重要性之理由。如未
依上述方法表明，或其所表明者與上開法條規定不合時，即難認為已合法表明上訴理
由，其上訴自非合法。本件上訴人對於原判決提起第三審上訴，雖以該判決違背法令
為由，惟核其上訴理由狀所載內容，係就原審取捨證據、認定事實及解釋契約之職權
行使所論斷：被上訴人自起訴伊始即以系爭貨物之託運人兼載貨證券持有人，主張依
託運人及受領權利人之身分併為損害賠償之請求，請求法院擇一為其有利之判決。而
上訴人自認於民國八十二年十一月初將系爭貨物運抵福州，經被上訴人先後於八十四
年二月二十四日、八十四年三月二十五日以存證信函向上訴人請求賠償損害，再於八
十四年八月十八日聲請法院核發支付命令，因上訴人異議乃視為起訴。則被上訴人以
託運人身分依運送契約之債務不履行關係請求上訴人賠償損害，其請求權之行使，並
未逾修正前民法第六百二十三條規定之二年時效期間。上訴人抗辯應適用修正前海商
法第一百條第二項規定之一年短期時效，為不足取。最高法院八十八年度台上字第七
五一號判例意旨，僅在闡述海上運送於貨物全部或一部滅失時，均有其適用。非就民
法第六百二十三條之規定為論述，且系爭貨物已離船，因運送人（上訴人）未依約放
貨，造成託運人（被上訴人）之損害，亦無海商法第一百十四條第二項規定適用之餘
地。另依最高法院二十一年上字第九七二號判例及民事訴訟法第二百二十二條第二項
（原判決誤為第二百二十一條第二項）之修正意旨，被上訴人既已證明上訴人無單放
貨之行為致其受有不能收回貨款之損害，客觀上亦不能證明交付時中國福州之貨價，
上訴人又不能證明系爭貨物運抵目的港福州後有價格增漲或暴跌之情事。因此，被上
訴人按較低之系爭貨物出口時之價格（包括運費、保險費）共美金十八萬五千六百九
十九元五分，作為貨物到達目的港時之貨幣種類，請求上訴人賠償損害，即無不合等
情，指摘為不當，並就原審已命為辯論及論斷者，泛言為違法，而非表明該判決所違
背之法令及其具體內容，暨依訴訟資料合於該違背法令之具體事實，並具體敘述為從
事法之續造、確保裁判之一致性或其他所涉及之法律見解具有原則上重要性之理由，
難認其已合法表明上訴理由。依首揭說明，應認其上訴為不合法。
據上論結，本件上訴為不合法。依民事訴訟法第四百八十一條、第四百四十四條第一
項、第九十五條、第七十八條，裁定如主文。
中　　　華　　　民　　　國　　九十三　　年　　　九　　　月　　　二　　　日
                              最高法院民事第六庭
                                  審判長法官  蘇　茂　秋
                                        法官  朱　建　男
                                        法官  蘇　達　志
                                        法官  陳　碧　玉
                                        法官  沈　方　維
      右正本證明與原本無異
                                              書  記  官
中　　　華　　　民　　　國　　九十三　　年　　　九　　　月　　 十六 　　日
                                                                        Ｅ
